【裁判字號】    92,自,444
【裁判日期】    920702
【裁判案由】    強制
【裁判全文】
臺灣臺中地方法院刑事裁定                          九十二年度自字第四四四號
    自  訴  人  甲○○
    被      告  丙○○
                乙○○
右列被告等因妨害自由案件，經自訴人提起自訴，本院裁定如左：
    主  文
自訴駁回。
    理  由
一、本件自訴意旨詳如附件自訴狀影本所載。
二、按法院或受命法官於自訴案件第一次審判期日前訊問及調查結果，如認為案件有
    刑事訴訟法第二百五十二條至第二百五十四條之情形者，得以裁定駁回其自訴，
    同法第三百二十六條第三項定有明文。
三、訊據被告丙○○、乙○○二人均否認有妨害自由之犯行，被告丙○○辯稱：伊係
    因自訴人甲○○未依約將臺中縣大甲鎮○○段八四九地號土地（下稱八四九地號
    土地），依現有農舍北臨牆壁為界，以北之部分土地約七十餘坪，移轉予毗鄰地
    同段八五二地號所有權人伊兒子乙○○名下（原應移轉予伊妻謝菊，但八五二地
    號土地現已移轉乙○○名下），且屢經要求辦理，均未獲置理，伊認為權益受損
    ，乃自力救濟，於九十二年五月二十六日下午六時許，將貨櫃置放在臺中縣大甲
    鎮○○段八四九之一地號土地上（土地登記名義人乙○○，下稱八四九之一地號
    土地），惟仍保留通路使機車及行人均可便利通過及行走，並無以強暴、脅迫之
    方法使人行無義務之事或妨害他人行使權利等語，被告乙○○則辯稱：伊係臺中
    縣大甲鎮私立致用高級中學學生，現仍在學中，自訴人所指九十二年五月二十六
    日該日為星期一，下午六時許雖係通常下課時間，惟當時伊尚留校課補晚自修，
    對自訴人所指上開事件根本不知情，亦無從參與，此事與伊無關等語。
四、按刑法第三百零四條第一項之妨害他人行使權利罪之成立，除客觀上有妨害他人
    行使權利之行為外，並須主觀上有妨害他人行使權利之犯意，始為相當，而該項
    主觀犯意之認定，自應依證據認定之。而該條所謂「妨害人行使權利」係指對於
    他人本於法律上或契約上，所得享有之權利，以強暴、脅迫方法加以妨害而言。
    經查：
  (一)本件自訴人雖陳稱：其於八十八年十一月二日向案外人葉景勝、葉裕楠購得八四
    九地號土地及八五二地號土地之部分田地及其上位於臺中縣大甲鎮○○路二四之
    二號農舍時，雙方曾協議通往通天路之四米私人巷道上之八四二地號土地之通行
    權歸屬自訴人與被告丙○○共同所有，復於八十九年五月二十九日與被告丙○○
    之妻謝菊協議，自訴人購得之該筆土地通往通天路之四米道路，途經八四九之一
    地號土地及八四二地號土地之通行權，歸屬丙○○及自訴人共同所有及通行使用
    之權，並另以新台幣（下同）五十萬元作為通行該四米道路之通行費等語，並提
    出其與案外人葉景勝、葉裕楠間之不動產買賣契約書及與案外人謝菊間之協議書
    為證，而依上開契約書及協議書內容所示，自訴人確有與被告丙○○之妻謝菊就
    通行被告丙○○所有之臺中縣大甲鎮○○段八四九之一地號土地協議自訴人與被
    告丙○○二人均有通行使用之權，且經被告丙○○於本院調查時坦承有同意自訴
    人通行八四九之一地號土地等情不諱；惟被告丙○○同意將該土地借與自訴人通
    行使用，係屬民法使用借貸之性質，此項借貸關係，既未定有期限，又不能依借
    貸之目的而定其期限，依民法第四百七十條第二項規定，貸與人原得隨時請求返
    還，被告丙○○以自訴人未依自訴人與謝菊之協議書第二項內容所載，移轉八四
    九地號土地之部分所有權予毗鄰地八五二地號土地所有權人，因而先於九十一年
    七月十三日將一只貨櫃置放於其所有之八四九之一地號土地上，欲迫使自訴人履
    行協議書內容，其向自訴人表示反對其繼續通行之意思甚明，借貸契約顯已告終
    了，自訴人之使用借貸關係亦即消滅，被告丙○○係八四九之一地號土地之所有
    權人乙○○之父，其經乙○○同意，自得本於民法第七百六十五條規定，基於所
    有權人身份，於法令限制之範圍內，自由使用、收益、處分其所有物，並排除他
    人之干涉；是被告丙○○在未經其子乙○○之反對下，將貨櫃置於乙○○所有之
    八四九之一地號土地上，自無妨害他人行使權利之可言。
  (二)再查，依自訴人所述：其所購得之上開土地，於其尚未購買前，其進出之道路在
    另一方向，嗣簽立契約後，始更改於現在之位置等語，是自訴人所有之土地，是
    否非經被告乙○○所有之八四九之一地號土地不能通往公路，而依民法第七百八
    十七條第一項規定對被告乙○○所有之上開土地有袋地所有人之通行權，實有疑
    義，況自訴人縱屬袋地所有人，其亦僅能於通行必要之範圍內，擇其周圍地損害
    最少之處所及方法為之（民法第七百八十七條第二項規定），茲自訴人因不願履
    行與案外人謝菊間之協議，如要求被告丙○○、乙○○將八四九之一地號之部分
    土地長期無償的供自訴人通行，對被告二人而言，顯然有欠公平，被告丙○○為
    促使自訴人依約履行，乃終止其與自訴人間有關通行使用八四九之一地號土地之
    使用借貸關係，而在自訴人所購之上開土地通往通天路途經之八四九之一地號土
    地上設置貸櫃一只，雖多少妨礙自訴人出入之方便，但並未占用自訴人所有之土
    地，且亦留有供機車及行人通行之寬度供自訴人使用，並未完全阻斷自訴人之通
    行，在無其他法令或裁判明確指示被告乙○○必須提供若干比率或寬度之土地供
    自訴人通行之情形下，即難謂被告丙○○此舉係違反法令，或妨害自訴人行使權
    利。
  (三)綜上所述，自訴人所指被告二人於八四九之一地號上設置貨櫃一只之行為，核與
    刑法第三百零四條第一項之構成要件不合，況亦無證據足資證明被告乙○○亦有
    參與置放貨櫃之行為；是自訴人謂被告二人共同涉有刑法第三百零四條之強制罪
    嫌，即有未合。此外，復查無其他積極證據足資證明被告二人確有妨害自由之犯
    行，應認被告二人犯罪嫌疑均尚屬不足，核有刑事訴訟法第二百五十二條第十款
    所規定之情形，參照前揭說明，爰以裁定駁回自訴人之自訴。
據上論斷，應依刑事訴訟法第三百二十六條第三項、第二百五十二條第十款，裁定如
主文。
中      華      民      國    九十二    年      七      月      二      日
                                臺灣臺中地方法院刑事第六庭
                                    法  官  許  月  馨
右正本證明與原本無異。
如不服本裁定，應於送達後五日內，向本院提出抗告狀。
                                    書記官
中      華      民      國    九十二    年      七      月     四      日


司法院資訊處製作；財團法人民間司法改革基金會備份。
